臺北高等行政法院判決　　　　　　　　　　　　　　　九十年度訴字第六六九七號
　　　　　　　　　　　　　　　.
　　原　　　告　正第建設股份有限公司
　　代　表　人　甲○○董事長.
　　訴訟代理人　王惠光律師
　　被　　　告　行政院公平交易委員會
　　代　表　人　黃宗樂（主任委員）
　　訴訟代理人　乙○○
　　　　　　　　丁○○
　　　　　　　　丙○○
右當事人間因公平交易法事件，原告不服行政院中華民國九十年十月九日台九十訴字
第○四二八一三號訴願決定，提起行政訴訟。本院判決如左：
　　主  文
原告之訴駁回。
訴訟費用由原告負擔。
　　事  實
緣原告經人檢舉於民國（下同）八十九年間銷售之「大安新第」預售屋廣告涉有違反
公平交易法情事，案經被告調查結果，以原告於所印製、散發「私房推薦：四十六坪
四房優質住宅」房屋廣告之平面裝潢圖內載稱「公共浴室採乾溼分離」及「標準儲藏
空間」之內容（下稱系爭廣告），為虛偽不實及引人錯誤之表示，違反公平交易法第
二十一條第一項規定，乃依同法第四十一條前段規定，於九十年五月二十四日以（九
十）公處字第○七二號處分書，命原告自處分書送達之次日起，立即停止該項虛偽不
實及引人錯誤之表示，並處原告新台幣（下同）十五萬元罰鍰。原告不服，主張其所
散發之夾報廣告，性質僅係要約之引誘，非必然構成合約之一部分，預售個案現場有
銷售人員對檢舉人說明公共浴室間及儲藏室為公共空間機房，應於原告取得使用執照
後，加作工程贈與檢舉人，其從未保證合法與否，且檢舉人於簽訂本約時，另就分管
協議之條款為相當之磋商及研究，應無誤信夾報廣告與參考圖說之虞，公平交易法係
規範交易安全及公平之特別法令，著重於交易一方是否因他方之引人錯誤之表示、表
徵而陷於錯誤，進而為意思表示之合致，與機房是否合法使用無涉，原告已儘可能提
供資料及說明，且交屋時交付符合契約要求之標的物，難謂有違反公平交易法之情事
云云，提起訴願，遭決定駁回，遂向本院提起行政訴訟。茲摘敘兩造訴辯意旨如次：
甲、原告方面：
一、聲明：求為判決訴願決定及原處分均撤銷。
二、陳述：
１、檢舉人雖依原告所散發之夾報廣告，至銷售現場參觀，現場並提供有廣告圖說及
    平面裝潢建議圖供參考，惟所有預售屋交易（包括本件買賣）並非檢舉人看一看
    夾報廣告及參考圖說，即至現場訂購房地，應係經由現場銷售人員當面解釋說明
    ，充分了解與溝通買賣細節，舉凡標的內容、面積、價格及使用實用性相符與否
    等條件，並對合約條文逐一詢問及了解，始行下訂，由雙方約定期日簽訂該房地
    買賣契約書。是以，所有預售房地買賣之簽訂本約行為，均係複雜且冗長，與一
    般商品單純之買賣交易，並不相同，實務上，最高法院已認定：「廣告圖說係供
    參觀、銷售所使用，為要約之引誘，尚難認謂為合約之一部分」，可資參照。
２、按所有預售個案現場，均配置銷售人員介紹及解說銷售標的，可知房地買賣交易
    過程之複雜精密，而預售合約履行之冗長，亦使買受人因自己經濟財務變動形成
    退屋糾紛，豈可僅憑檢舉人片面陳述，逕予認定本件房地買賣交易過程違反公平
    交易法保障交易安全之規定？本件原告除以廣告文字圖面之敘述，招攬購屋需求
    之消費者前往接待中心參觀外，並於銷售時由銷售人員詳細說明本件買賣標的乃
    「浴室間採乾濕分離」及「儲藏室」之設計，可放置雜物等，就整體長時間之銷
    售過程，買賣雙方所磋商者，絕不僅如檢舉人所稱之檢舉事項。
３、本件銷售人員於現場銷售時，特地對檢舉人說明關於公共浴室及儲藏室係公共空
    間機房，其施作應於原告取得使用執照後贈與檢舉人之加作工程，從未保證其係
    合法之公共衛浴空間。原告並於簽訂本約時，另行就該機房空間之使用以分管協
    議書之條款約定，該分管協議條款係經相當之研究與磋商，始行簽訂。參照雙方
    所簽訂之分管協議書第八條約定：「露台機房部分：本大樓之露台機房歸屬毗臨
    露台及機房之客戶約定專用，．．」，可知原告現場之銷售人員已於銷售時儘其
    可能向檢舉人說明廣告及參考圖說中有關公共浴室間及儲藏室之法律性質、使用
    方式之建議、所有權歸屬等，絕無使檢舉人誤信系爭廣告之虞，倘該機房屬公共
    部分，即不須分管協議書。是被告及訴願決定機關不詳加調查及傳訊銷售人員以
    為查證本件之事實，逕自採信檢舉人片面之辭，稍嫌速斷，有調查證據不完備之
    疏漏。
４、參照公平交易法第二十一條第一項：「事業不得在商品或廣告上，或其它使公眾
    得知之方法，對商品之價格、數量、品質、內容、製造方法．．、使用方法、用
    途．．，為虛偽不實或引人錯誤之表示或表徵．．」之規定，原告既於銷售現場
    由銷售人員對買賣標的之銷售提供最詳實及清楚解說，並以合約書及分管協議書
    確認買賣雙方及其他共有人間之權利義務關係，檢舉人亦於該書面簽字確認。是
    客觀上，絕無引起檢舉人產生錯誤而決心購買本件標的物之可能，檢舉人顯以其
    至工地現場查看後始知情為由，行其退戶之實，此可由事後經由消保官、委任律
    師協調，其條件或為代為轉售、或為另尋其他管道、或換屋等其他解決方式，檢
    舉人均不能同意可知。尤甚者，檢舉人進行假扣押程序，查封本案「大安新第」
    之其他客戶待交屋之房地，致其他無辜客戶無端受波及，足徵其無理退戶及手段
    偏激之實，與其所稱不知公共浴室空間為機房，並無關涉，被告及訴願決定機關
    對檢舉人之種種行徑不為詳查，逕作成不利原告之處分及決定，顯不適當。
５、被告及訴願決定機關以主管機關台北市政府函示，以公共空間機房無法依相關建
    築法規使用，作為認定系爭廣告有引人錯誤或虛偽不實之情事云云。惟公平交易
    法係規範交易安全及公平之特別法令，著重於交易之一方是否因他方之不實標示
    、引人錯誤之表示、表徵而陷於錯誤，進而為意思表示合致之法律行為，與機房
    是否合法使用無涉。正如目前市場常見五樓加蓋之違章建築仍得作為交易之標的
    ，非謂所有違章建築均一律違反公平交易法之規定，是否違反公平交易法規定，
    端賴交易時是否已明白告知標的物之性質、品質、內容是否確實符合所標示者，
    是不論該機房、公共浴室間是否合法使用，倘原告已儘可能提供資料與說明，且
    於交屋時得交付完全符合契約要求之標的物，尚難謂原告違反公平交易法規定。
６、按廣告內容須不實或引人錯誤，始違反公平交易法第二十一條規定，倘內容並無
    虛偽不實，亦無引人錯誤，即無上開規定之適用：
  (1)系爭廣告與雙方買賣契約書所附圖面同一，即無所謂虛偽不實或引人錯誤。至原
    告如何於現行法令允許之範圍內，依契約約定之圖面交付買方，則為契約履行或
    瑕疵擔保之問題，而無廣告內容虛偽不實及引人錯誤之情事。
  (2)本件檢舉人洪金蘭稱原告銷售人員強調浴室係採乾濕分離設計，惟未告知該地點
    為機房云云。惟契約約定浴室採乾濕分離，並可作儲藏室，乃空間利用問題，倘
    原告交付予買受人之實際建物，確採乾濕分離及儲藏室設計，即無違約可言。至
    該建築圖面上為機房之設置而作為浴室及儲藏室使用，是否係違規使用，應探求
    原告有無告知買受人，此係二次施工範圍，倘原告與檢舉人洪金蘭簽訂契約時，
    已將機房位置作為浴室及儲藏室部分充分告知，即屬二次施工之雙方共同約定是
    否違規之問題，並無廣告不實疑義。
  (3)再者，檢舉人洪金蘭稱原告銷售人員特別強調衛浴及儲藏室之設計，惟正常而言
    ，衛浴及儲藏室之設計不可能為銷售房屋之訴求重點，當初原告銷售人員特別花
    時間說明，即係本件以機房空間施工，可見當時一定曾說明本件衛浴及儲藏室之
    特殊性。另本件預售屋買賣共計二十三戶，其中將機房改為浴室間及儲藏室者共
    十戶，原告銷售人員已與購買戶充分溝通，於法令許可範圍內對空間作適當規劃
    利用，其他九戶均無異議，本件檢舉人洪金蘭係因其他因素，事後要求解約，藉
    故檢舉，倘原告之說明有疑義，何以其他九位相同設計之購買戶，均無意見。
７、本件公共空間、機房之使用，原告係經由規劃設計，得於合法範圍內，充分使用
    最大空間。參照建築技術規則第一百六十二條設計施工篇：「．．不超過都市計
    畫法規及非都市土地使用管制規則規定該基地容積百分之十之機電設備空間得不
    計入樓地板面積。機電設備空間係指電機、煤氣、、給水、排水、空氣調節、消
    防及污物處理設備。」之規定，原告將機房空間規劃為公共浴室空間及儲藏室（
    給排水設備及置放污物處理設備空間），實係依上開規定所為之設計與空間使用
    ，是否違反使用目的及用途，參照主管機關之見解，尚無定論，即難要求原告於
    規劃設計上確認其是否符合法令，進而主張系爭廣告有故意誇大或虛偽不實。是
    原告印製散發系爭廣告之行為，並無違反公平交易法第二十一條第一項規定之故
    意，亦無使人陷於錯誤之可能，與公平交易法第二十一條第一項規定之構成要件
    不相當，原處分及訴願決定顯不適法。
８、都市土地價值昂貴，倘能於法令允許限度內增加百分之十之樓地板面積，對購買
    戶而言，顯降低購買成本。蓋購買戶向建商購買房屋時，所有主建物、附屬建物
    及公用設施部分，皆列入總面積計算，並包含於總價中，故買賣不僅計算專有面
    積，包括公共設施（共有部分），仍算入買賣價金中。本件經由原告規劃與設計
    ，使購買戶於公有部分取得部分之專用權，等於增加購買戶專用部分之面積。亦
    即，本件機房部分，原係公有公用部分，經由原告規劃及設計，成為共有專用部
    分，使購買戶之專用部分增加，且經由銷售人員講解，購買戶均可理解，原告係
    於法令許可之範圍內，運用規劃及設計，增加專用部分，而其他購買戶均無意見
    ，本件銷售人員張美辰及現場負責簽約人員黃碧貞均可證明當時確向檢舉人洪金
    蘭充分說明以機房當作衛浴及儲藏室，並無誤導，此可傳喚檢舉人洪金蘭及現場
    銷售人員對質可證。是本件賣賣契約雖有不盡符合法規之處，惟原告已充分告知
    購買戶，並無違反公平交易法第二十一條之規定。
乙、被告方面：
一、聲明：求為判決駁回原告之訴，訴訟費用由原告負擔。
二、陳述：
１、按「事業不得在商品或其廣告上，或以其他使公眾得知之方法，對於商品之價格
    、數量、品質、內容、製造方法、製造日期、有效期限、使用方法、用途、原產
    地、製造者、製造地、加工者、加工地等，為虛偽不實或引人錯誤之表示或表徵
    。」公平交易法第二十一條第一項定有明文。倘事業於廣告上或以其他使公眾得
    知之方法，就商品之內容等，為虛偽不實或引人錯誤之表示，即違反上開規定。
２、本案經檢舉人來函檢舉，略以：其於八十九年四月二十三日見家中夾報內有原告
    「大安新第」預售屋廣告，當日下午前往現場參觀，現場有提供平面裝潢圖說，
    而樣品展示屋僅有廚房及後陽台部分，現場銷售人員強調「浴室間採乾濕分離」
    及「儲藏室」之設計，可放置家庭雜物等，檢舉人復於八十九年十一月十五日赴
    工地看屋，發現原告未依廣告圖說及合約平面圖說之標示，設立「公共浴室間」
    ，經向台北市政府建管單位查詢，發現該處使用目的為「機房」，屬公共設施。
    案經被告調查結果，系爭廣告所稱之設施應係原告於銷售建案當時促銷之重點項
    目之一，按預售屋之交易特性，交易相對人完全依憑廣告以認識其所購建物之外
    觀、設計、格局配置及公共設施等，並據為是否交易之參考，故廣告對預售屋之
    銷售，競爭上有絕對影響，而相關設施之興建與合法使用，亦係消費者於選購房
    屋時之重要考慮因素，是倘事業於廣告上對建物各項設施之興建與其合法性為虛
    偽不實或引人錯誤之表示或表徵，即屬違反公平交易法第二十一條規定。
３、原告所謂擬為「公共浴室間」及「儲藏室」者，實際登記係作為「機房」之用，
    原告卻於系爭廣告上繪製該等設施，使消費者誤認該等設施可合法使用，另依台
    北市政府工務局建築管理處九十年三月二日北市工建使字第九○六一一八九六○
    ○號函示意旨，該「機房」部分倘擅自變更用途，即違建築法第七十三條後段「
    非經領得變更使用執照，不得變更其使用」之規定，而屬違規使用。原告稱買賣
    契約及分管協議書內有對該「機房」作相關規定，以及該部分係贈與檢舉人之加
    作工程，均屬推諉之詞。被告對系爭廣告圖面與契約內容相符，並不爭執，惟公
    平交易法第二十一條第一項所稱「為虛偽不實或引人錯誤之表示或表徵」，與該
    廣告和實際簽訂契約之內容是否相符，並無直接關涉，系爭廣告顯有使消費者產
    生可以合法使用所稱「公共浴室間」及「儲藏室」之誤信，而有因違反建築法致
    遭拆除之風險，則系爭廣告對於該建物之設施興建及合法性顯為虛偽不實或引人
    錯誤之表示或表徵，合於公平交易法第二十一條第一項規定之要件，被告據以裁
    罰，並無違誤。
４、原告稱所散發之夾報廣告，其性質僅係要約之引誘，非必然構成合約之一部分云
    云。按被告對不實廣告行為所為之處分，並非對該廣告內容是否構成買賣合約之
    部分予以探究，乃考量一般社會交易通念，建商於對外銷售預售屋時，往往製作
    得以吸引交易相對人前來交易之廣告資料，且交易相對人亦將憑廣告以認識其所
    購建物之外觀、設計、格局配置及公共設施等，並據為是否交易之參考，故廣告
    對預售屋之銷售，競爭上有絕對之影響。準此，倘廣告內容中之表示或表徵與事
    實不符，且其差異難為相當數量之一般或相關大眾所接受，足以引起錯誤之認知
    或決定者，即有公平交易法第二十一條規範之適用，難謂廣告僅係要約之引誘而
    藉以卸責。系爭廣告將「公共浴室間」及「儲藏室」列為其平面裝潢圖之重要訴
    求項目，惟原告並未依廣告中之平面裝潢圖為相關設施之興建，該廣告內容顯係
    虛偽不實並足以引人錯誤，事證至為明確。
５、原告稱：「本件銷售人員於現場銷售時，特地對檢舉人說明關於公共浴室間及儲
    藏室係公共空間機房，其施作應於原告取得使用執照後贈與檢舉人之加作工程，
    從未保證其係合法之公共衛浴空間。」、「原告並於簽訂本約時，另行就該機房
    之使用以分管協議書之條款約定，該分管協議條款，係經相當之研究與磋商，始
    行簽訂。」云云。惟原告所述僅係事後所為，交易當時其銷售人員是否確實清楚
    告知購買者「公共浴室間」及「儲藏室」係公用機房，且該設施之施作係贈與之
    工程等情，並非無疑，原告就此部分主張自始未提出任何事證得以佐證或足供查
    證，故其所稱是否真實，殊堪質疑。退步言，縱認原告銷售人員曾對交易相對人
    陳明「公共浴室間」及「儲藏室」設施係公用機房，惟依一般社會通念，購屋者
    於知悉上開事實後仍願意購買，勢必表示原告之銷售人員對建構該「公共浴室間
    」及「儲藏室」多有承諾所致。亦即，消費者購買本件預售屋，仍係信賴原廣告
    中平面裝潢圖內所列舉之設施必將施建，惟原告未為該項設施之施建，該廣告內
    容與事實顯然不符，並足以引起交易相對人錯誤之認知及決定。原告稱簽訂買賣
    本約時，雙方另就分管協議之條款為相當之磋商及研究，惟據本案檢舉人所稱，
    其係於八十九年四月二十三日下午至原告銷售現場參觀，並於翌日（同年四月二
    十四日）簽訂買賣契約及分管契約，其間雙方是否確有為「相當之磋商與研究」
    ，誠有疑義。
６、原告稱被告屢引主管機關台北市政府所為之函示為依據，以公共空間「機房」倘
    未依建築相關法規之規定而使用，即認其廣告有引人錯誤或虛偽不實之情事，並
    稱公平交易法乃規範交易安全及公平之特別法令，與機房是否合法使用無涉云云
    。惟按公平交易法第二十一條第一項所規範者，係指事業於其商品或其廣告上，
    對商品之內容不得有虛偽不實或引人錯誤之表示或表徵，且判斷是否屬虛偽不實
    或引人錯誤，係就廣告內容與事實之狀態為相互觀察。原告稱該公共空間「機房
    」，得以二次施工施建系爭廣告所稱之「公共浴室間」及「儲藏室」，惟經被告
    函詢台北市政府工務局建築管理處表示，倘擅自變更用途，即屬違反建築法第七
    十三條後段之規定，而原告本身屬建築業，對相關建築法令自應明瞭，且原告迄
    未向建管機關申請變更使用執照，是原告稱得將該公共空間「機房」二次施工施
    建為「公共浴室間」及「儲藏室」，業屬法律上不能，原告將法律上不能之事項
    登載於其預售屋廣告，構成該廣告之重要內容，業足使交易相對人因該虛偽不實
    之廣告而陷於錯誤，核屬違反公平交易法第二十一條第一項之規定。
７、有關原告有無按系爭廣告圖面或契約內容實際施作「公共浴室乾溼分離」及「標
    準儲藏空間」設施，被告並無進行查證，惟並不影響被告就原告違反公平交易法
    第二十一條第一項規定之判斷。至原告稱被告未詳查檢舉人無理退戶及手段偏激
    之種種行徑或逕行援引違章建築買賣之事例，系爭廣告行為並無不法云云，該主
    張與被告認定原告違反公平交易法第二十一條規定，並無關連，亦無援引為審酌
    之必要，原告所述顯屬誤解。故被告所為處分，洵無違誤。
　　理  由
一、按「事業不得在商品或其廣告上，或以其他使公眾得知之方法，對於商品之價格
    、數量、品質、內容、製造方法、製造日期、有效期限、使用方法、用途、原產
    地、製造者、製造地、加工者、加工地等，為虛偽不實或引人錯誤之表示或表徵
    。」「公平交易委員會對於違反本法規定之事業，得限期命其停止、改正其行為
    或採取必要更正措施，並得處新台幣五萬元以上二千五百萬元以下罰鍰；．．」
    為行為時公平交易法第二十一條第一項及第四十一條前段所規定。
二、本件原告於八十九年間銷售「大安新第」預售屋，於所印製、散發「私房推薦：
    四十六坪四房優質住宅」房屋廣告之平面裝潢圖內載稱「公共浴室採乾溼分離」
    及「標準儲藏空間」等語，此為兩造所不爭執，並有系爭廣告附原處分卷可稽，
    自堪信為真實。
三、被告認定系爭廣告內容為虛偽不實及引人錯誤之表示，已有違反公平交易法第二
    十一條第一項規定情事。原告不服，循序起訴主張：公平交易法第二十一條第一
    項所稱「為虛偽不實或引人錯誤之表示或表徵」，應指廣告內容與交易內容不符
    之情形，惟系爭廣告之圖面與消費者簽訂契約之內容完全一致，經原告現場銷售
    人員充分說明廣告及參考圖說中有關公共浴室間及儲藏室之法律性質、使用方式
    之建議、所有權歸屬等，絕無使人誤信系爭廣告之虞，且簽訂本約時，已另行就
    機房之使用以分管協議書約定專用，原告並已依契約內容施作，應不符公平交易
    法第二十一條所謂「虛偽不實或引人錯誤之表示或表徵」之要件，被告及訴願決
    定機關未傳訊檢舉人及現場銷售人員調查事實，逕採檢舉人片面之辭，有調查證
    據不完備之疏漏；至於系爭廣告或契約內容所稱「公共浴室採乾溼分離」及「標
    準儲藏空間」，乃空間利用問題，是否違反使用目的及用途，參照主管機關之意
    見，尚無定論，即難要求原告於規劃設計上確認其是否符合法令，本件經由原告
    規劃設計，使購買戶於公有部分取得部分之專用權，縱有不盡符合法規之處，亦
    屬是否違反相關建築法令及契約履行或瑕疵擔保之問題，與廣告不實並無關聯，
    實務上，最高法院已認定：「廣告圖說係供參觀、銷售所使用，為要約之引誘，
    尚難認謂為合約之一部分」，可資參照云云。惟查：
１、按進行預售屋交易時，因尚無成屋，交易相對人悉依憑預售屋廣告以認識其所購
    建物之環境、設施、外觀、坪數、隔局、配置、建材設備等，並據為是否交易之
    參考，故廣告對預售屋之銷售，在競爭上有絕對影響，而相關設施之興建與合法
    使用，亦為消費者於選購房屋時之重要考慮因素，倘事業在廣告上對於建物設施
    之興建與其合法性為虛偽不實或引人錯誤之表示或表徵，將導致購屋者產生錯誤
    之認知與決定，進而影響其權益，當有依公平交易法第二十一條規範之必要。再
    者，公平交易法第二十一條之表示或表徵是否虛偽不實或引人錯誤，應考量表示
    或表徵與實際狀況之差異程度、表示或表徵之內容是否足以影響具有普通知識經
    驗之一般大眾為合理判斷並作成交易決定，以及對處於競爭之事業及交易相對人
    經濟利益之影響等。
２、系爭廣告刊載之「公共浴室採乾溼分離」及「標準儲藏空間」，均非原核准用途
    「機房」之使用項目，原告卻於系爭廣告上繪製該等設施，使消費者誤認該等設
    施可合法使用。參諸台北市政府工務局建築管理處九十年三月二日北市工建使字
    第九○六一一八九六○○號函稱：「．．旨揭建物領有本局九○使字第○二五號
    使用執照，系爭異議部分之用途登記為『機房』，並未計入容積樓地板面積，若
    擅自變更用途即違反建築法第七十三條後段『非經領得變更使用執照，不得變更
    其使用』之規定。」等語，復佐以原告公司法務經理李世聰於九十年四月十三日
    接受被告調查時所為：「當時為因應房地產市場之目標，為提升產品競爭力才有
    該等設計，另外廣告上宣傳的『公共浴室及儲藏室』登記為『機房』部分並沒有
    申請，如客戶要求按廣告宣稱的『公共浴室及儲藏室』則要二次施工」之陳述，
    足認該等設施確屬違規使用，不但依建築法第九十條第一項規定可以連續處以罰
    鍰，並勒令停止使用，更得依同條第二項規定，予以停止供水、供電或封閉、強
    制拆除。本件觀乎系爭廣告刊載「公共浴室採乾溼分離」及「標準儲藏空間」之
    空間配置圖，其整體效果足使購屋者誤認系爭建物於交屋時或於交屋後逕行二次
    施工即可合法取得使用空間，進而誤認可以較低之價格購買較多之坪數，藉此增
    加原告與購屋者間之交易機會，並且減損其他競爭事業與購屋者之交易可能性，
    將導致市場競爭秩序喪失其原有之效能，足生不正競爭之效果，是系爭不實廣告
    將損害消費者利益，同時破壞競爭秩序，核屬違反公平交易法第二十一條第一項
    規定之行為。
３、原告主張廣告圖說係要約之引誘，難謂合約之一部分，而其規劃設計縱不盡符合
    法令規定，亦屬是否違反相關建築法令及契約履行或瑕疵擔保之問題，核與廣告
    不實無關云云。惟按公平交易法第二十一條第一項對商品廣告之規範，係為避免
    因虛偽不實或引人錯誤之廣告，造成交易相對人錯誤之認識與決策，要不因交易
    相對人得否自契約書內容、銷售人員口頭說明等等，進一步查證廣告內容是否虛
    偽不實或引人錯誤而阻卻其責任。是以，事業於廣告上，如對商品之內容等為虛
    偽不實或引人錯誤之表示或表徵，即屬違反公平交易法第二十一條第一項規定，
    被告自得依同法第四十一條前段規定，限期命其停止、改正其行為或採取必要更
    正措施，並得處新台幣五萬元以上二千五百萬元以下罰鍰。至廣告圖說於民事上
    究屬要約之引誘或契約內容之一部，現場銷售人員是否已為充分說明，購屋人是
    否完全瞭解等節，均無礙被告本於公平交易法所為之認定及行政處分。
４、按成屋之交付，遠在預售屋廣告銷售期之後，是售屋廣告真實與否，深深影響購
    屋人對房屋之居住利用，為影響消費意願之重要因素，亦為建商能否取得交易機
    會之要素之一，而原告以投資興建大樓為專業，更為系爭建物之起造人，對於機
    房若擅自變更用途為公共浴室及儲藏室，即屬違反建築法而有遭拆除之風險，理
    當知之甚詳，當負較高之注意義務，惟就一般購屋者而言，此卻非日常生活輕易
    可得之知識，且依預售屋市場買賣實務，購屋者因獲取相關資訊不易，通常缺乏
    建築、買賣等專業知識，以致幾乎僅能依憑廣告及現場人員解說來認識所購建物
    之各項交易條件，因此，原告將未經建築主管機關核准之公共浴室及儲藏室繪製
    於系爭廣告上，使得消費者誤認該等設施可合法使用，縱無故意，亦當有應注意
    、能注意而不注意之過失情事，自應負行政法上之責任。
５、原處分並非指摘原告未依系爭廣告設置系爭設施，而係認原告既於系爭廣告上明
    列「公共浴室採乾溼分離」及「標準儲藏空間」，交易相對人自會產生建商將依
    圖施作且各項設施均可合法使用之合理期待，然原告於申請建造執照或使用執照
    時，均未將公共浴室及儲藏室等設施，依建築法規定納入建築圖說，而係在取得
    使用執照後以二次施工方法設置上開設施，使購屋者於交屋後，處於違法使用之
    狀態，此顯非購屋者在看到系爭廣告及作成交易決定當時所得預料，是系爭廣告
    難謂無引人錯誤之情事。
四、綜上所述，原處分認事用法，均無違誤，訴願決定予以維持，亦無不合，原告起
    訴意旨，難謂為有理由，應予駁回。
據上論結，本件原告之訴為無理由，依行政訴訟法第九十八條第三項前段，判決如主
文。
中　　華　　民　　國　　九十一　　　年　　　十　　　　月　　二十四　　　日
                               臺 北 高 等 行 政 法 院  第 六 庭
                                           審 判 長 法  官　林樹埔
         　　　　　　　　　 　　 　　　　　　　　　 法　官　闕銘富
         　　　　　　　　　　　　  　　　　　　　　 法　官　曹瑞卿
右為正本係照原本作成。
如不服本判決，應於送達後二十日內，向本院提出上訴狀並表明上訴理由，如於本判
決宣示後送達前提起上訴者，應於判決送達後二十日內補提上訴理由書（須按他造人
數附繕本）。
中　　華　　民　　國　　九十一　　　年　　　十　　　　月　　二十四　　　日
            　　　　　　　　　　 　　　　    　     書記官  方偉皓
